【裁判字號】    95,聲,1422
【裁判日期】    950728
【裁判案由】    返還擔保金
【裁判全文】
臺灣臺中地方法院民事裁定    95年度聲字第1422號
聲  請  人  國介企業有限公司
法定代理人  甲○○
相  對  人  長意水電工程有限公司
法定代理人  乙○○
當事人間發還擔保金事件，本院裁定如下：
    主    文
聲請駁回。
聲請訴訟費用由聲請人負擔。
    理    由
一、本件聲請人聲請返還本院94年度存字第2757號提存事件內之
    擔保金新台幣95,000元。其陳述略稱：聲請人與相對人間前
    遵本院94年度裁全字第5046號民事裁定，提存新臺幣95,000
    元，而聲請對相對人之財產為假扣押在案。茲因訴訟終結後
    ，，聲請人已定20日以上期間催告相對人行使權利而未行使
    ，自得請求返還擔保金云云，並提出提存書、假扣押裁定、
    民事調解程序筆錄、存證信函各1件為證。
二、按訴訟終結後，供擔保人證明已定二十日以上之期間，催告
    受擔保利益人行使權利而未行使者，法院應依其聲請，以裁
    定命返還提存物或保證書，民事訴訟法第104條第一項第3款
    定有明文。至所謂「訴訟終結」，在因假扣押所供擔保之情
    形，因該擔保係為保障受擔保利益人因不當假扣押所受損害
    而設，倘執行法院已依假扣押裁定實施假扣押之執行，則在
    供擔保人撤回假扣押之執行並經啟封以前，受擔保利益人所
    受損害仍可能繼續發生，損害額既未確定，自無強令其行使
    權利之理。故在假扣押所供之擔保，供擔保人依民事訴訟法
    第106條準用同法第104條第1項第3款規定，聲請以裁定命返
    還其擔保金之場合，必供擔保人已撤回假扣押之執行後，始
    得謂與民事訴訟法第104條第1項第3款所定之「訴訟終結」
    相當，而得依該條款之規定為定期催告之行為。倘該假扣押
    程序尚未終結，供擔保人即定期催告受擔保利益人行使權利
    ，自不生催告之效力，受擔保利益人即不受該催告之拘束。
三、經查：本件聲請人係依據本院94年度裁全字第5046號民事裁
    定，提供擔保金95,000元，向本院聲請為假扣押之執行，本
    院依法以94年8月12日94年執全字第2073號發執行命令，依
    法就相對人對第三人京鼎營造有限公司之工程款發扣押命令
    在案。而依上開94年度裁全字第5046號裁定，聲請人係以給
    付票款為由，據以對相對人聲請假扣押裁定，並進而聲請為
    執行行為，該故假扣押程序得該當民事訴訟法第104條第1項
    第3款所定之「訴訟終結」之要件者，必供擔保人已撤回假
    扣押之執行後，始足當之。然本件聲請人所據以主張之「訴
    訟終結」事實，係以聲請人曾對相對人提起給付工程款事件
    （本院95年度中建簡字第7號），經移請調解後，雙方達成
    調解，並製成調解程序筆錄。惟查該給付工程款事件與本件
    假扣押程序有何關連，並不清楚，且本件假扣押程序，經本
    院調取本院94年度執全字第2073號執行卷，發現聲請人並未
    向本院聲請撤回假扣押執行，故相對人對第三人京鼎營造有
    限公司之工程款債權，現仍遭聲請人假扣押程序扣押中，足
    認本件假扣押程序並不符合「訴訟終結」之要求，故縱使聲
    請人已發存證信函催告相對人行使權利，該催告仍不生法律
    上之效力，揆諸首揭說明，本件聲請人所為與民事訴訟法第
    104條第1項第3款所定之要件並不相符，聲請人之聲請於法
    不合，應予駁回。
三、依民事訴訟法第95條、第78條，裁定如主文。
中    華    民    國    95    年    7     月    28    日
                  民事第三庭    法  官  李悌愷
正本係照原本作成
如不服本裁定應於送達後10日內向本院提出抗告狀，並繳納抗告
費新臺幣1,000元。
中    華    民    國    95    年    7     月    28    日
                                書記官  何惠文


司法院資訊處製作；財團法人民間司法改革基金會備份。
